臺灣板橋地方法院刑事判決　　　　　　　　　　　　　九十一年度訴字第二二六號
　　公　訴　人　臺灣板橋地方法院檢察署檢察官
　　被　　　告　乙○○
　　　　　　　　丙○○
右列被告等因違反廢棄物清理法案件，經檢察官提起公訴（九十年度偵字第一二二六
六號），本院判決如左：
    主  文
乙○○共同未依廢棄物清理法規定領有廢棄物處理許可文件，從事廢棄物處理，處有
期徒刑壹年貳月。緩刑肆年。
丙○○共同未依廢棄物清理法規定領有廢棄物處理許可文件，從事廢棄物處理，處有
期徒刑壹年貳月。
    事  實
一、乙○○、丙○○（此一人於民國七十七年間因過失致死案件，經本院判處有期徒
    刑十月，緩刑三年確定，在緩刑期間內，仍不知檢束慎行）與甲○○（另由檢察
    官移併臺灣桃園地方法院審理）均明知未依廢棄物清理法規定領有廢棄物處理許
    可文件，不得從事廢棄物處理業務，竟共同基於違反廢棄物清理法之犯意聯絡，
    由甲○○於九十年七月二十一日二十一時許（起訴書誤載為二十三時許），以每
    一大貨車新臺幣（下同）三千三百元之代價，僱用（並帶領）乙○○、丙○○同
    時分別駕駛車牌號碼為AL-497及8K-363號之曳引車各一輛，自臺北市○○○路一
    帶載運拆除建築物所產生之建築廢棄物木片、石綿瓦片、塑膠水管等一般事業廢
    棄物，前往臺北縣樹林市○○街○段三五七號（即樹林鎮○○○段溪墘厝小段四
    七六地號）唐玉霜所有之土地傾倒一次，而共同從事廢棄物處理業務。嗣於九十
    年七月二十一日二十三時四十五分許，為警在上址當場查獲。
二、案經臺北縣警察局樹林分局報告臺灣板橋地方法院檢察署檢察官偵查起訴。
    理  由
一、訊據被告乙○○、丙○○對於渠等在上開時地載運及傾倒拆除建築物所產生之建
    築廢棄物磚塊等，並與甲○○同時為警在臺北縣樹林市○○街○段三五七號土地
    當場查獲等情固均供承不諱，惟均矢口否認有違反廢棄物清理法之犯行，均辯稱
    ：渠等均係聽從甲○○指示該處需要廢磚塊填地，方由臺北市載運廢磚塊，不是
    任意傾倒，且廢磚塊屬可回收利用之資源，並非廢棄物云云。經查，右揭事實，
    業據被告乙○○、丙○○均迭於警訊時、偵查中及本院審理時一致自白如上，復
    據證人唐玉霜、鄭添財、范林傳、證人即在現場查獲之臺北縣警察局樹林分局員
    警楊健偉、證人即同案被告甲○○分別警訊時、偵查中證述明確，並有土地所有
    權狀、代保管條、責付保管條各一紙、現場照片十張附卷可稽。次查，被告乙○○、丙○○在上開時地載運及傾倒拆除建築物所產生之建築廢棄物磚塊等，實際
    上係包含磚塊、木片、石綿瓦片、塑膠水管等拆除建築物所產生之建築廢棄物，
    並非單純之磚塊而已，業據被告乙○○於本院審理時供稱：「本件廢棄物是拆房
    子的，少數的地方有木片、塑膠水管」等語，復據證人即在現場查獲之臺北縣警
    察局樹林分局員警楊健偉於偵查中到庭結證屬實，並有現場照片十張附卷可稽。
    又被告乙○○、丙○○係由同案被告甲○○以每一大貨車三千三百元之代價，僱
    用並帶領載運及傾倒上開建築廢棄物之事實，業據被告乙○○於警訊時即自白無
    誤，且被告乙○○、丙○○及同案被告甲○○均於警訊時、偵查中及本院審理時
    一致供承「係由同案被告甲○○指示被告乙○○、丙○○載運及傾倒上開建築廢
    棄物，且由同案被告甲○○自己開一台車帶我們過去」等語。矧同案被告甲○○
    前因違反廢棄物清理法案件，經臺灣桃園地方法院於九十年八月七日以八十九年
    度訴字第一一九五號判處有期徒刑一年四月，經上訴後，現由臺灣高等法院審理
    中，有臺灣桃園地方法院八十九年度訴字第一一九五號刑事判決及全國前案查詢
    各一份附卷可稽，是同案被告甲○○於該案審理中，對於「未依廢棄物清理法規
    定領有廢棄物處理許可文件，不得從事廢棄物處理業務」一節應知之甚明，衡情
    同案被告甲○○絕不可能在無任何好處之情況下，甘冒觸犯刑章之危險，為他人
    即本件建築廢棄物之物主從事廢棄物之處理業務，足見，同案被告甲○○空言否
    認有僱用被告乙○○、丙○○載運及傾倒上開建築廢棄物之事實，乃卸責之詞，
    不足採信。而被告乙○○、丙○○所辯給付渠等各三千三百元工資之「開怪手之
    司機」或包商，究係何人，均未能具體指明供本院查證，綜上所陳，自應以被告
    乙○○之初供為可採。是被告乙○○、丙○○空言所為之上開辯解，均無足採。
    事證明確，被告乙○○、丙○○之犯行均堪以認定。
二、按本法所稱廢棄物，分左列二種：一、一般廢棄物：垃圾、糞尿、動物屍體或其
    他非事業機構所產生足以污染環境之固體或液體廢棄物；二、事業廢棄物：(一)有
    害事業廢棄物：由事業機構所產生具有毒性、危險性，其濃度或數量足以影響人
    體健康或污染環境之廢棄物。(二)一般事業廢棄物：由事業機構所產生有害事業廢
    棄物以外之廢棄物；從事廢棄物清除、處理業務者，應向直轄市、縣（市）主管
    機關或中央主管機關委託之機關申請核發公民營廢棄物清除處理機構許可文件後
    ，始得受託清除、處理廢棄物業務，廢棄物清理法第二條第一項、第四十一條第
    一項定有明文。復按營建廢棄土包含建築工程、公共工程及建築物拆除工程施工
    所產生之剩餘土石方、磚瓦、混凝土塊，為有用資源，非屬廢棄物範圍，依照內
    政部營建署組織條例、營建廢棄土處理方案規定及八十年行政院環保小組工作會
    報討論結論，其主管機關為內政部營建署，至於因施工所附帶產生之金屬屑、玻
    璃碎片、塑膠類、木屑、竹片、紙屑、瀝清等廢棄物，則屬於一般事業廢棄物，
    始依廢棄物清理法規定，由行政院環保署主管，此經行政院八十六年十二月三十
    一日臺八十六內字第五二一０九號函釋在案。再按「貯存」係指事業廢棄物於清
    除、處理前，放置於特定地點或貯存容器、設施內之行為；「清除」係指事業廢
    棄物之收集、運輸行為；「處理」係指（一）中間處理：指事業廢棄物在最終處
    置前，以物理、化學、生物、熱處理或其他處理方法，改變其物理、化學、生物
    特性或成分，達成分離、減積、去毒、固化或安定之行為。（二）最終處置：指
    衛生掩埋、封閉掩埋、安定掩埋或海洋棄置事業廢棄物之行為；建築廢棄物係指
    營建或拆除建築物或其他工程所產生之廢棄物；其清除方法，由直轄市或縣（市
    ）主管機關另定之，事業廢棄物貯存清除處理方法及設施標準第二條第一、二、
    三、六款及第二十一條亦定有明文。
三、被告乙○○、丙○○均明知未依廢棄物清理法規定領有廢棄物處理許可文件，不
    得從事廢棄物處理業務，竟違反之，而從事廢棄物處理業務，核渠等所為，均係
    違反廢棄物清理法第四十一條第一項之規定，均應各依同法第四十六條第一項第
    四款之規定處罰。又被告二人行為後，廢棄物清理法第二十二條第二項第四款（
    即修正後之廢棄物清理法第四十六條第一項第四款）業於九十年十月二十四日修
    正公布施行，於同年十月二十六日生效，比較修正前後之規定，新法係將舊法得
    併科罰金以銀元為單位之部分改以現行貨幣新臺幣計算，原刑度並未變更，依刑
    法第二條第一項前段之規定，應適用裁判時之新法處斷，併此敘明。被告乙○○
    、丙○○與同案被告甲○○就上開之罪，彼此之間，互有犯意聯絡及行為分擔，
    為共同正犯。爰審酌被告乙○○之品行，被告丙○○曾因過失致死案件，經本院
    判處有期徒刑十月，緩刑三年確定，在緩刑期間內復有本件之犯行，有臺灣高等
    法院檢察署刑案紀錄簡覆表二份在卷足憑，渠等智識程度、生活狀況，被告乙○○、丙○○均明知未依廢棄物清理法規定領有廢棄物處理許可文件，不得從事廢
    棄物處理業務，竟違反之，而從事廢棄物處理業務，致污染環境，足以危害國民
    健康，渠等犯罪之動機、目的、手段、犯罪後之態度等一切情狀，各量處如主文
    所示之刑，以資懲儆。又被告乙○○前未曾受有期徒刑以上刑之宣告，有上開臺
    灣高等法院檢察署刑案記錄簡覆表附卷可稽，其經此偵審程序及刑之宣告等教訓
    後，當知警惕，應無再犯之虞，本院認所宣告之刑，以暫不執行為適當，爰併予
    宣告緩刑四年，以啟自新。
四、公訴意旨另以：被告乙○○、丙○○就上開磚塊部分亦均涉有違反廢棄物清理法
    第四十一條第一項之規定，均應各依同法第四十六條第一項第四款之規定處罰云
    云。經查，建築廢棄磚塊係為有用資源，非屬廢棄物範圍，依照內政部營建署組
    織條例、營建廢棄土處理方案規定及八十年行政院環保小組工作會報討論結論，
    其主管機關為內政部營建署，至於因施工所附帶產生之金屬屑、玻璃碎片、塑膠
    類、木屑、竹片、紙屑、瀝清等廢棄物，則屬於一般事業廢棄物，始依廢棄物清
    理法規定，由行政院環保署主管，此經行政院八十六年十二月三十一日臺八十六
    內字第五二一０九號函釋在案，因公訴人認此部分與本件上開論罪科刑部分具有
    實質上一罪關係，故不另為無罪之諭知。
據上論斷，應依刑事訴訟法第二百九十九條第一項前段，廢棄物清理法第四十六條第
一項第四款，刑法第十一條前段、第二條第一項前段、第二十八條、第七十四條第一
款，判決如主文。
本案經檢察官李吉祥到庭執行職務
中    華    民    國      九十一      年      四       月      一       日
                                      臺灣板橋地方法院刑事第一庭
                                          法  官  楊  千  儀
右正本證明與原本無異。
如不服本判決，應於判決送達後十日內，向本院提出上訴狀。
                                          書記官  吳  河  東
中    華    民    國      九十一      年      四       月      二       日
附錄本案論罪科刑法條全文
廢棄物清理法第四十六條
有下列情形之一者，處一年以上五年以下有期徒刑，得併科新臺幣三百萬元以下罰金
：
一  任意棄置有害事業廢棄物。
二  事業負責人或相關人員未依本法規定之方式貯存、清除、處理或再利用廢棄物，
    致污染環境。
三  未經主管機關許可，提供土地回填、堆置廢棄物。
四  未依第四十一條第一項規定領有廢棄物清除、處理許可文件，從事廢棄物貯存、
    清除、處理，或未依廢棄物清除、處理許可文件內容貯存、清除、處理廢棄物。
五  執行機關之人員委託未取得許可文件之業者，清除、處理一般廢棄物者；或明知
    受託人非法清除、處理而仍委託。
六  公民營廢棄物處理機構負責人或相關人員、或執行機關之廢棄物，開具虛偽證明
    。
無許可文件，以經營廢棄物清除、處理為常業者，處三年以上十年以下有期徒刑，得
併科新臺幣九百萬元以下罰金。
